最高法院刑事判決　　　　　　　　　　　　　　　九十一年度台上字第二五六五號
　　上　訴　人　台灣高等法院檢察署檢察官
　　被　　　告　甲　○
　　　　　　　　乙○○
右上訴人因被告等傷害案件，不服台灣高等法院中華民國八十九年三月十日第二審判
決（八十八年度上訴字第四七０七號，起訴案號：台灣板橋地方法院檢察署八十七年
度偵字第二五四三五號），提起上訴，本院判決如左：
    主  文
上訴駁回。
    理  由
一、被告甲○部分：
按刑事訴訟法第三百七十七條規定：上訴於第三審法院，非以判決違背法令為理由，
不得為之。是提起第三審上訴，應以原判決違背法令為理由，係屬法定要件。如果上
訴理由狀並未依據卷內訴訟資料，具體指摘原判決不適用何種法則或如何適用不當，
或所指摘原判決違法情事，顯與法律規定得為第三審上訴理由之違法情形，不相適合
時，均應認其上訴為違背法律上之程式，予以駁回。本件檢察官上訴意旨略稱：(一)、
本件依告訴人詹金葉、被告甲○、乙○○及證人莊育淵、林美嫣等之供述以觀，足徵
被告等與詹金葉雙方衝突之際，甲○確有以強暴、脅迫之手段取走或打落詹金葉手中
之相機，是縱認甲○拉扯詹金葉手中之相機，目的在阻止詹金葉拍照，無不法所有之
意圖，不成立搶奪罪，自仍應構成刑法第三百零四條之強制罪，原判決對甲○搶奪部
分不另為無罪之諭知，顯有適用法則不當之違背法令。(二)、原判決對證人林美嫣所述
：當時甲○將詹金葉撞倒在地，詹金葉拿出相機欲拍照存證，甲○就把相機搶去，交
給乙○○等語之不利於被告等之證詞，未予採納，亦未說明其理由，有判決不備理由
之違誤云云。
惟查：(一)、本件原判決以公訴意旨雖認甲○於民國八十七年（起訴書誤繕為八十八年
）十月三十日下午二時許，在台北縣板橋市○○路八十一號慈惠宮媽祖廟前騎樓走廊
，搶奪詹金葉手中照相機一部，得手後將照相機交由其妻乙○○帶回家，而認甲○涉
犯刑法第三百二十五條第一項之搶奪罪嫌，但以甲○堅詞否認有此部分犯行，辯稱：
伊是將照相機撥到地上，不知何人拿去等語，與乙○○所供相符。而詹金葉指稱：甲
○為阻止伊拍照，所以搶伊手中之照相機等情，亦與證人莊育淵、林美嫣證述相符，
故甲○拉扯詹金葉手中照相機，目的在阻止詹金葉對其拍照，初始並無不法所有之意
圖，核與搶奪罪須行為人具有不法所有意圖之構成要件尚有未合，自不成立搶奪罪；
雖詹金葉另稱甲○將照相機交與乙○○帶回去云云，惟詹金葉自承交通警員前來處理
時，伊有請警員搜甲○之機車行李箱，及至甲○家中尋找，均未發現該照相機等情，
且證人莊育淵、許春李亦均證稱伊等不知照相機何人拿去等語，則甲○有無將照相機
交與乙○○，尚屬可疑，然因公訴人認甲○此被訴搶奪部分與其經論罪科刑之傷害部
分有方法結果之裁判上一罪關係，故不另為無罪之諭知（見原判決理由四）。故上訴
意旨謂：原判決對證人林美嫣所述之證詞，未予採納，亦未說明其理由，有判決不備
理由之違誤云云，顯非依據卷內資料執為指摘，自非適法之第三審上訴理由。(二)、科
刑或免刑之判決，得依刑事訴訟法第三百條規定，就起訴之犯罪事實，變更檢察官所
引應適用之法條，係指法院得在事實同一之範圍內，亦即必不變更起訴之犯罪事實，
始得自由認定事實。本案起訴書係指甲○有搶奪事實，並無一語涉及強制，且搶奪與
強制，乃不同之兩事，要無事實同一之可言，況原判決就甲○被訴搶奪部分係不另為
無罪之諭知，而非為科刑或免刑之判決，故原判決就甲○被訴搶奪部分未變更檢察官
所引應適用之法條，改依強制罪論科，核無不合。上訴意旨就此，徒憑己見，任意指
摘原判決違法，亦與法律規定得為第三審上訴理由之違法情形，不相適合。其此部分
之上訴違背法律上之程式，應予駁回。
按裁判上一罪案件之重罪得提起第三審上訴，其輕罪部分雖不得上訴，依審判不可分
原則，第三審法院亦應併予審判，但以重罪部分之上訴合法為前提，如該上訴為不合
法，第三審法院既應從程序上予以駁回，而無從為實體上判決，對於輕罪部分自無從
適用審判不可分原則，併為實體上審判。查刑事訴訟法第三百七十六條所列各罪之案
件，經第二審判決者，不得上訴於第三審法院，法有明文。本件甲○所犯傷害部分，
核屬刑事訴訟法第三百七十六條第一款之案件。前揭重罪部分，即甲○關於搶奪之上
訴既不合法，應從程序上駁回，已見前述，則對於輕罪之傷害部分，自無從為實體上
審判，應併予駁回。
二、被告乙○○部分：
按刑事訴訟法第三百七十六條所列各罪之案件，經第二審判決者，不得上訴於第三審
法院，法有明文。本件乙○○所犯傷害罪及被訴收受贓物罪嫌（原判決不另為無罪之
諭知）部分，或原審係依刑法第二百七十七條第一項論處罪刑，或檢察官係依刑法第
三百四十九條第一項起訴，核均屬刑事訴訟法第三百七十六條第一款之案件。依上開
說明，既經第二審判決，自不得上訴於第三審法院。檢察官對此部分提起上訴，顯非
合法，亦應予駁回。
據上論結，應依刑事訴訟法第三百九十五條前段，判決如主文。
中      華      民      國    九十一    年      五      月      九      日
                              最高法院刑事第九庭
                                  審判長法官  陳  炳  煌
                                        法官  陳  正  庸
                                        法官  韓  金  秀
                                        法官  吳  信  銘
                                        法官  徐  文  亮
      右正本證明與原本無異
                                              書  記  官
中      華      民      國    九十一    年      五      月     十四     日
